臺灣高等法院臺南分院刑事判決　　　　　九十年度上訴字第一三二八號　　 潛
　　　上　訴　人　臺灣嘉義地方法院檢察署檢察官
　　　上　訴　人
　　　即　被　告　甲　○　○
　　　被　　　告　戊　○　○
　　　被　　　告　乙　○　○
　　　右三人共同
　　　指定辯護人　本院公設辯護人　己　○　○
右列上訴人因被告等偽造有價證券等案件，不服臺灣嘉義地方法院八十九年度訴字第
五一一號中華民國九十年七月二十七日第一審判決（起訴案號：臺灣嘉義地方法院檢
察署八十九年度偵字第七四號、第三二六號），提起上訴，本院判決如左：
      主      文
原判決撤銷。
甲○○共同連續意圖供行使之用，而偽造有價證券，處有期徒刑年陸月。偽造如附
表編號一、二本票上及編號三、四附條件買賣契約書上所示「丁○○」、「丙○○」
之署押、印文暨偽造「丁○○」、「丙○○」國民身分證各壹張及偽造之「丁○○」
、「丙○○」印章各壹顆，均沒收。
戊○○共同意圖供行使之用，而偽造有價證券，處有期徒刑年。偽造如附表編號一
本票上及編號三附條件買賣契約書上所示「丁○○」署押、印文暨偽造「丁○○」國
民身分證壹張及偽造之「丁○○」印章壹顆，均沒收。
乙○○共同意圖供行使之用，而偽造有價證券，處有期徒刑年。偽造如附表編號二
本票上及編號四附條件買賣契約書上所示「丙○○」之署押、印文暨偽造「丙○○」
國民身分證壹張及偽造之「丙○○」印章壹顆，均沒收。
      事      實
一、甲○○原係嘉義市○○路○段二十一號「褔豐汽車公司」（下簡稱褔豐公司）之
    業務員，緣戊○○、乙○○因欲購買自用小客車使用，乃分別於民國（下同）八
    十七年二月十三日、同年四月一日，透過甲○○之介紹，先後與汽車貸款公司即
    東逸企業股份有限公司（下簡稱東逸公司）【其中戊○○部分，事後轉讓債權予
    奇異融資股份有限公司（下簡稱奇異公司）】簽訂附條件買賣契約書，並以分期
    付款之方式分別向東逸公司辦理貸款新台幣（下同）六十四萬八千三百六十元，
    而向福豐公司分別購買車牌號碼Ｃ二－二九○二號、Ｃ二－四五五一號之自用小
    客車。詎其二人均明知無足夠資金或擔保品，甲○○亦為爭取銷售業績及明知戊○○、乙○○均無足夠資金或擔保品，竟由甲○○代為覓妥具有共同犯意聯絡之
    不詳姓名、年籍之男子及女子，連續基於共同意圖供行使之用而偽造有價證券及
    偽造文書之犯意聯絡，推由該男子及女子冒用「丁○○」及「丙○○」名義分別
    為戊○○、乙○○之連帶保證人，並分別冒充「丁○○」及「丙○○」本人，持
    於不詳時、地共同偽造之「丁○○」及「丙○○」之印章、身分證，而共同與東
    逸公司承辦對保之人員黃素卿辦理對保手續，而在如附表編號一、二所示之本票
    上發票人（編號一另有戊○○為共同發票人，編號一另有乙○○、許陳秀鳳為共
    同發票人）欄上及如附表編號三、四所示之附條件買賣契約書連帶保證人欄上偽
    簽「丁○○」及「丙○○」之署押，並蓋用偽造之「丁○○」及「丙○○」之印
    章而偽造印文後，作為擔保憑據，交予黃素卿收執，以完成對保手續，足生損害
    於丁○○、丙○○、奇異、東逸公司及戶政機關對於身分證管理之正確性。嗣經
    奇異公司及東逸公司以假冒「丁○○」及「丙○○」之名義所簽發之本票向法院
    聲請本票裁定時，丁○○及丙○○始獲悉上情。
二、案經丁○○之配偶庚○○訴由嘉義縣警察局水上分局報請及丙○○訴由臺灣嘉義
    地方法院檢察署檢察官偵查起訴。
      理      由
一、訊據被告甲○○、戊○○、乙○○均矢口否認有偽造有價證券及偽造文書犯行，
    被告甲○○辯稱：該名「丁○○」之男子及「丙○○」之女子分別係被告戊○○
    、乙○○所找來的，伊並未為被告戊○○、乙○○代覓保證人云云；被告戊○○
    辯稱：自稱「丁○○」之男子係甲○○帶來，伊不知該男子持假證件冒充他人云
    云；被告乙○○辯稱：伊與母親分別於本票上簽完自己姓名或按指紋，蓋章，不
    知本票上之「丙○○」之簽名、印文何來云云。
二、經查：
(一)前揭被告戊○○、乙○○購買自用小客車，透過被告甲○○之介紹，先後與汽車
    貸款之東逸公司簽訂如附表所示之附條件買賣契約書、本票上，「丁○○」、「
    丙○○」之印文、署押係偽造之事實，業據被害人丁○○、告訴人庚○○、丙○○於警訊、原審偵審中指訴綦詳，被告戊○○、乙○○不否認有向被告甲○○購
    買車輛等情，被告甲○○亦不否認有為被告戊○○、乙○○辦理上開自用小客車
    之買賣事宜，復有附條件買賣契約書二份、本票二紙、存證信函、自稱「丁○○
    」、「丙○○」之國民身分證二紙、本票裁定等影本附卷可稽，而被告甲○○、
    戊○○、乙○○均自承於辦理對保手續時並未見過證人丁○○、丙○○，是卷附
    之附條件買賣契約書二份及本票影本二紙上「丁○○」、「丙○○」之印文及署
    押均係偽造乙情，應堪認定。
(二)據貸款之東逸公司當時辦理本件對保手續之業務員黃素卿於警訊、偵查中及原審
    調查時證稱：「（問：你與戊○○辦理對保時有那些人在場？）有我與戊○○及
    汽車公司業務員甲○○等三人在場」、「（當時這件車子買賣對保時，有幾個人
    去你那裡對保？）連我共有三個人，即甲○○、戊○○過來對保，另外丁○○，
    業務甲○○第二次帶過來對保」、「（他們二人【即被告戊○○、乙○○】對保
    各對幾次？）被告戊○○那件有二個人所以對保二次，被告乙○○那件也是分二
    次對。被告戊○○對保時有何人在場我忘了，這四次被告甲○○都在場，．．我
    們分二次對保一定是保人第一次不在場，因為如果在場我們就不用分二次了」、
    「（這二件對保第二次保證人都在，那被告戊○○、乙○○是否在場？）好像不
    在，因為被告戊○○在當兵，被告乙○○好像也沒有，好像只有我、被告甲○○
    及保人」、「（你在辦這二件時只跟被告戊○○、乙○○各見過一次面？）是的
    」等語（見警卷第七頁背面、臺灣嘉義地方法院檢察署八十九年度偵字第七十四
    號卷第十三頁正面及原審八十九年十一月九日訊問筆錄），證實辦理被告戊○○
    、乙○○對保時，被告甲○○均在場，被告戊○○、乙○○未為到場，是本件顯
    係被告甲○○偕同之不詳姓名、年籍之男子及女子，冒用「丁○○」及「丙○○
    」名義分別為戊○○、乙○○之連帶保證人，於附條件買賣契約書及本票上，並
    分別冒充「丁○○」及「丙○○」本人，偽造印文及署押，被告甲○○犯行堪以
    認定。
(二)被告甲○○雖於警訊時供稱：「（你們如何對保，在場有那些人？）有我（即被
    告甲○○）、黃素卿與戊○○及擔保人丁○○等四人在場」、「（戊○○於何時
    將丁○○之身分證、印章交給妳？）是八十七年二月十三日要去對保時交給我的
    」等語（見警卷第五頁背面、第六頁正面）、於偵查中供稱：「（對保時現場有
    多少人在場？）第一次對保時現場有我，還有貸款公司黃素卿、還有乙○○及他
    母親，地點在我北港路之住處，第二次對保在貸款公司，有黃素卿、乙○○，我
    及一位小姐在場，那位小姐是乙○○帶來的」、「（與戊○○去對保時，是否只
    有你們二人？）是的」、「（你當天去汽車公司只載戊○○一個人？）對保共分
    二次，第一次只載戊○○去對保，第二次載戊○○及另外一個人去對保，另外之
    人即是保證人」等語（分別見臺灣嘉義地方法院檢察署八十八年度他字第一一五
    八號卷第八十七頁正面、八十九年度偵字第七四號卷第十四頁背面、第二十六頁
    背面），於原審供稱：「（丁○○是何人找的？）是我們公司的業務員江岱恩介
    紹來給我，傭金給他賺，我賺業績，丁○○是江岱恩或是被告戊○○找來的我不
    知道．．」等語（見原審八十九年十月十二日訊問筆錄），但核與當時辦理本件
    對保手續之業務員黃素卿於警訊、偵查中及原審調查時之上開證詞，就被告甲○○於第二次對保究偕同何人在場等情，不相符合，顯為情虛，不足採信。被告甲○○雖供稱辦理對保手續有人保及物保之分，然參諸被告甲○○於辦理被告戊○○與乙○○兩件貸款案中，僅於辦理被告乙○○之貸款案中除列「丙○○」為連
    帶保證人外，尚列有被告乙○○之母許陳秀鳳為連帶保證人（見臺灣嘉義地方法
    院檢察署八十八年度他字第一一五八號卷第六十七頁之附條件買賣契約書），而
    於辦理被告戊○○之貸款案中則僅列「丁○○」一人即可順利辦理貸款，足見被
    告甲○○上開所陳亦與實情不符；再加以被告甲○○於告訴人丙○○為臺灣臺北
    地方法院民事庭就其上開遭偽造之本票裁定准予強制執行時，竟與被告乙○○簽
    訂免除丙○○本票發票人責任之切結書（見臺灣嘉義地方法院檢察署八十八年度
    他字第一一五八號卷第七頁之切結書），衡之被告甲○○身為褔豐公司之業務員
    ，對保證責任之重要應知之甚稔，苟自稱「丙○○」之女子確非其所找來為被告
    乙○○負保證之責，豈有可能簽下該紙切結書而免除證人丙○○保證責任之理？
    是被告甲○○上開所辯，核與情理有悖，要無可取。益證自稱「丁○○」、「丙○○」之人確為被告甲○○所覓得為被告戊○○、乙○○擔任保證之責無疑。
(三)被告戊○○於警訊、偵查中供稱：當時伊欲買車，因資金不足，且伊母親不願充
    當保證人，甲○○即向伊表示保證人部分她會處理，她說要幫伊找保證人，代價
    為三萬元等等語，足認被告戊○○當時急欲購車，因無法順利取得相當擔保以取
    信貸款公司，即以三萬元對價授意銷售業務之被告甲○○覓不相識之人假冒他人
    名義充當保證人，是對於被告甲○○代為覓妥之保證人身分係職業冒名，已有共
    同犯意聯絡，自對於被告甲○○之犯行應成立共同正犯。另被告乙○○欲購買車
    輛而向貸款公司貸款時，已邀同其母許陳秀鳳為連帶保證人，並共同簽發本票擔
    保，有附條件買賣契約書、本票影本各一份在卷足憑，則若非該擔保無法提供適
    切且足額之保證以取信貸款公司，銷售業務之被告甲○○斷無須冒險代為覓妥冒
    名保證人以順利達成對保取得貸款之理，況被告乙○○於告訴人丙○○為臺灣臺
    北地方法院民事庭就其上開遭偽造之本票裁定准予強制執行時，竟與被告甲○○
    簽訂免除丙○○本票發票人責任之切結書（見臺灣嘉義地方法院檢察署八十八年
    度他字第一一五八號卷第七頁之切結書），是被告乙○○就被告甲○○代為覓之
    保證人係冒名，應知之甚詳，並同意為之，與被告甲○○間即有犯意聯絡，對於
    被告甲○○之犯行亦應成立共同正犯。至東逸公司之業務員黃素卿於原審調查時
    證稱：於辦理此二次對保手續時僅見過被告戊○○、乙○○各一次等語，雖核與
    被告戊○○、乙○○迭次於警訊、偵查中及原審審理時供稱僅參與第一次之對保
    手續乙情相符，然本件實係因被告戊○○、乙○○有意購買自用小客車，委請當
    時任褔豐公司之業務員即被告甲○○，以附條件買賣分期付款之方式，向褔豐公
    司購車，惟因被告戊○○、乙○○無足夠資金或擔保品，缺少保證人，被告甲○○亦為爭取銷售業績及明知戊○○、乙○○均無足夠資金或擔保品，乃代覓得自
    稱「丁○○」、「丙○○」之男子、女子，並由該男子、女子提出「丁○○」、
    「丙○○」之身分證等資料供東逸公司之業務員黃素卿對保，並自行簽署並蓋章
    於附條件買賣契約書之連帶保證人欄及本票上等情，已如前述。是被告戊○○、
    乙○○於對保時未為到場，亦難辭共同正犯罪責。
三、核被告甲○○、戊○○、乙○○所為，係犯刑法第二百零一條第一項之偽造有價
    證券罪、第二百十六條、第二百十條之行使偽造私文書罪及第二百十六條、第二
    百十二條之行使偽造特種文書罪。其偽造印章、印文、署押及身分證之行為，係
    偽造有價證券、偽造私文書及偽造特種文書身分證之階段行為；又其行使偽造有
    價證券之低度行為應為偽造有價證券之高度行為所吸收；且其偽造私文書之低度
    行為應為行使偽造私文書之高度行為所吸收；而其偽造特種文書身分證之低度行
    為應為行使偽造特種文書身分證之高度行為所吸收，均不另論罪，應依偽造有價
    證券罪、行使偽造私文書罪及行使偽造特種文書罪論處。被告甲○○行使偽造有
    價證券之行為，當然含有詐欺取財之性質，亦不另論以詐欺取財罪。被告甲○○
    分別與戊○○、不詳姓名、年籍自稱「丁○○」之成年男子，及與乙○○及不詳
    姓名、年籍自稱「丙○○」之成年女子間，具有犯意聯絡及行為分擔，各成立共
    同正犯。所犯上開數罪間，具方法、結果之牽連關係，應依刑法第五十五條後段
    之規定，從一重之偽造有價證券罪處斷。被告甲○○先後二次偽造有價證券等犯
    行，時間緊接，犯罪構成要件相同，顯係基於概括之犯意反覆為之，應依連續犯
    之規定論以一罪，並加重其刑。公訴人漏未論及被告甲○○此部分之犯行應依連
    續犯論處，顯係漏載，附此敘明。原審以被告甲○○罪證明確，因予論罪科刑，
    固非無見；惟查被告甲○○分別與戊○○、乙○○為共同正犯，原判決認被告戊○○、乙○○不成立犯罪，洵有違誤。公訴人上訴意旨，執以指摘原判決不當，
    為有理由，被告甲○○上訴否認犯罪，則無理由，自應由本院撤銷改判。爰審酌
    被告甲○○、戊○○、乙○○因一己之利，偽造他人之身分證件並持以行使，復
    偽造署押、私文書及有價證券，足見其對他人法益之漠視，已嚴重破壞公眾對於
    有價證券交易秩序之信賴，且犯後飾詞否認未坦承犯行等一切情狀，分別量處被
    告甲○○有期徒刑三年六月，被告戊○○、乙○○各有期徒刑三年，以示懲儆。
    又偽造如附表編號一、二所示之本票上「丁○○」、「丙○○」之署押、印文，
    偽造如附表編號三、四所示「丁○○」、「丙○○」之署押、印文及偽造「丁○○」、「丙○○」之印章各一顆（雖未扣案，惟無法證明業已滅失），均應依刑
    法第二百十九條之規定，不問屬於被告甲○○與否，併予宣告沒收。至偽造「丁○○」、「丙○○」之國民身分證各一張，雖未扣案，惟亦無法證明業已滅失，
    又係被告甲○○所有供本件犯罪所用之物，爰依刑法第三十八條第一項第二款之
    規定，宣告沒收。
四、據上論斷，應依刑事訴訟法第三百六十九條第一項前段、第三百六十四條、第二
    百九十九條第一項前段，刑法第二十八條、第五十六條、第二百零一條第一項、
    第二百十六條、第二百十條、第二百十二條、第五十五條、第二百十九條、第三
    十八條第一項第二款，罰金罰鍰提高標準條例第一條前段，判決如主文。
本案經檢察官林炎昇到庭執行職務。
中  華  民  國      九十一      年        一        月        九        日
                                臺灣高等法院臺南分院刑事第一庭
                                    審判長法官  茆    臺    雲
                                          法官  李    文    福
                                          法官  蔡    長    林
右正本證明與原本無異。
如不服本判決，應於判決送達後十日內向本院提出上訴狀，其未敘述理由者並應於提
出上訴狀後十日內向本院補提理由書（應附繕本）。
                                    法院書記官  李    培    薇
中  華  民  國      九十一      年        一    月        十        日
附錄本案論罪科刑法條全文：
刑法第二百零一條第一項
  意圖供行使之用，而偽造、變造公債票、公司股票或其他有價證券者，處三年以上
十年以下有期徒刑，得併三千元以下罰金。
刑法第二百十條：
  偽造、變造私文書，足以生損害於公眾或他人者，處五年以下有期徒刑。
刑法第二百十二條：
  偽造、變造護照、旅券、免許證、特許證及關於品行、能力、服務或其他相類之證
書、介紹書，足以生損害於公眾或他人者，處一年以下有期徒刑，拘役或三百元以下
罰金。
刑法第二百十六條
  行使第二百十條至第二百十五條之文書者，依偽造、變造文書或登載不實事項或使
登載不實事項之規定處斷。
附表：
┌──┬──────────┬─────┬───┬───────────┐
│編號│  沒收物品名稱      │文件日期  │分類  │  私文書或有價證券名稱│
├──┼──────────┼─────┼───┼───────────┤
│ 一 │「丁○○」之署押、印│87.02.13  │偽造  │  本票（六四萬八千三百│
│    │文                  │          │      │  六十元）            │
├──┼──────────┼─────┼───┼───────────┤
│ 二 │「丙○○」之署押、印│87.04.01  │偽造  │  本票（六四萬八千三百│
│    │文                  │          │      │  六十元）            │
├──┼──────────┼─────┼───┼───────────┤
│ 三 │「丁○○」之署押、印│87.02.13  │偽造  │  附條件買賣契約書    │
│    │文                  │          │      │                      │
├──┼──────────┼─────┼───┼───────────┤
│ 四 │「丙○○」之署押、印│87.04.01  │偽造  │  附條件買賣契約書    │
│    │文                  │          │      │                      │
└──┴──────────┴─────┴───┴───────────┘
